【裁判字號】    93,訴,728
【裁判日期】    950124
【裁判案由】    誣告
【裁判全文】
臺灣士林地方法院刑事判決               93年度訴字第728號
公  訴  人  臺灣士林地方法院檢察署檢察官
被      告  甲○○
            乙○○
上列被告因誣告案件，經檢察官提起公訴（93年度偵字第9086號
），本院判決如下：
    主  文
乙○○意圖他人受刑事處分，向該管公務員誣告，處有期徒刑肆
月。緩刑貳年。
甲○○無罪。
    事  實
一、乙○○與丙○○係表兄弟關係，前於民國89年1 月間因乙○○向丙○○購買位於臺北市○○○路○ 段67號2 樓公教配購
    住宅乙事，彼此發生糾紛，嗣後91年10月31日雙方協議解除
    上開買賣契約，乙○○所支付新台幣（下同）136 萬元購屋
    頭期款扣除佣金、貸款之利息、借款等費用後，乙○○僅取
    回50萬元，乙○○因見財產遭受損失，而心有未甘，明知丙○○在乙○○向設於臺北市○○區○○路陽信銀行北投分行
    辦理貸款手續期間，並無偽造署押，且私自領取200 萬元（
    其中150 萬元匯入林雪美帳戶內）之事實，仍意圖使丙○○
    受刑事處分，而於92年5 月19日向本院遞狀自訴誣指丙○○
    利用乙○○於89年1 月24日向陽信銀行北投分行申請房屋貸
    款時，誘使乙○○先在陽信銀行取款條及大額現金收付、換
    鈔登記簿第1 行行位上簽名，翌日又佯以貸款尚未辦妥必須
    至陽信銀行繼續辦理為由，要求乙○○交付陽信銀行存摺、
    印章，並先於路邊等候，由丙○○1 人前往陽信銀行內辦理
    未辦完成之手續，丙○○竟基於意圖為自己不法所有之詐欺
    及偽造私文書之犯意，利用乙○○已簽名蓋章之空白取款條
    ，擅自填寫領款金額200 萬元，向不知情之陽信銀行承辦人
    員行使，使承辦人員陷於錯誤，而交付乙○○於陽信貸款帳
    戶內之200 萬元現金予丙○○，承辦人員並於大額現金收付
    、換鈔登記簿內，乙○○已簽名之第1 行行位，記載乙○○
    提領款項200 萬元，丙○○並接續於前開大額現金收付、換
    鈔登記簿第二行行位上「存款人姓名欄」偽造「乙○○」之
    署名，將所領取之150 萬元部分匯入戶名為「李雪美」之陽
    信銀行帳戶內，足以生損害於乙○○及陽信銀行對領款及匯
    款作業資料之正確性；又於92年9 月18日該自訴案件開庭審
    理時，當庭追加自訴誣指丙○○未經其同意，竟捏造其於88
    年12月28日與周麗娥借款150 萬元之事實，並於借據上偽造
    「乙○○」署名，而涉有刑法偽造文書、詐欺等罪嫌。嗣經
    本院以92年度自字第96號判決判處丙○○無罪，經乙○○上
    訴後，臺灣高等法院、最高法院均駁回上訴而確定。
二、案經臺灣高等法院職權告發移由臺灣士林地方法院檢察署檢
    察官偵查起訴。
    理  由
壹、有罪部分：
一、訊據被告乙○○矢口否認有何誣告犯行，辯稱：88年12月28
    日伊沒有寫借據給周麗娥向其借款150 萬元，89年1 月25日
    伊並未進入陽信銀行領錢，陽信銀行貸款帳戶內之200 萬元
    現金是遭丙○○盜領，伊沒有在領錢文件上簽名，伊並無公
    訴意旨所指誣告犯行云云。經查：
(一)被告乙○○確於92年5 月19日具狀向本院自訴：被告丙○○
    與自訴人乙○○係表兄弟，於89年1 月24日，利用乙○○向
    陽信銀行北投分行申請房屋貸款時，乙○○先在陽信銀行取
    款條及大額現金收付、換鈔登記簿第一行行位上簽名，翌日
    又佯以貸款尚未辦妥必須至陽信銀行繼續辦理為由，要求乙○○交付銀行存摺、印章，並先於路邊等候，由丙○○一人
    前往陽信銀行內辦理未辦完成之手續，丙○○竟基於意圖為
    自己不法所有之詐欺及偽造私文書之犯意，利用乙○○已簽
    名蓋章之空白取款條，擅自填寫領款金額二百萬元，向不知
    情之陽信銀行承辦人員行使，使承辦人員陷於錯誤，而交付
    自訴人於陽信貸款帳戶內之二百萬元現金，並接續於大額現
    金收付、換鈔登記簿上第二行「存款人姓名欄」偽造「乙○○」之署名，將所領取之150 萬元部分匯入戶名為「李雪美
    」之陽信銀行帳戶內，又於92年9 月18日當庭追加自訴丙○○未經其同意，捏造其於88年12月28日與周麗娥借款150 萬
    元之事實，並於借據上偽造「乙○○」署名，而涉有刑法偽
    造文書、詐欺罪嫌等事實，此為被告乙○○所供承，並有刑
    事自訴狀、審判筆錄各1 份附於本院92自字第96號案件刑事
    卷宗可稽（見該本院92年度自字第96號案件卷宗第11至25頁
    、第136 頁、第139 至148 頁），而上開自訴案件經本院審
    理結果，認不能證明丙○○犯罪，經本院於92年10月2 日以
    92年度自字第96號判決判處丙○○無罪，乙○○不服提起上
    訴，臺灣高等法院於93年3 月10日以92年度上訴字第4257
    號判決駁回上訴，乙○○不服上訴最高法院，經最高法院於
    93年5 月20日以93年度台上字第2371號判決駁回上訴確定，
    有本院刑事判決、臺灣高等法院刑事判決、刑事判決書各1
    份在卷可憑。
(二)又查被告乙○○確實於89年1 月間透過丙○○向陽信銀行接
    洽辦理貸款500 萬元，且提供其所有2 筆之不動產房地為抵
    押，並由被告乙○○親自於貸款之本票上簽名，而前開貸款
    實際上係於同年月25日核撥至自訴人設於陽信之貸款帳戶內
    ，同日即由該帳戶匯款轉帳285 萬餘元用以清償自訴人前開
    於內湖農會信用部之貸款，並提領200 萬元現金等事實，為
    被告乙○○所自承，核與證人丙○○於本院審理及證人鄭正
    停於本院另案審理時證述明確，且有被告與被告之配偶張愛
    妹為共同發票人所簽立之借款本票、授權書（見本院92年度
    自字第96號案件卷宗第84頁參照）、土地、建物登記謄本（
    同上卷宗第105 至112 頁參照）、被告乙○○之陽信貸款帳
    戶存摺影本（同上卷宗第29頁參照）在卷可稽，此部分之事
    實自堪認定。
(三)又依被告乙○○於92年5 月19日本院92年度自字第96號詐欺
    案件所提出之自訴狀載明：「88年7 、8 月間，被告（即丙○○）向自訴人（即乙○○）提起自己擁有一棟位於臺北市
    ○○○路3 段67號2 樓、總坪數約36坪（建物面積24．9 坪
    、公設面積11坪）之公教配購住宅，願以實購成本即土地成
    本4,077,822 元及自備款1,364,997 元加上權利讓渡佣金30
    0,000 萬元轉讓予自訴人」等情（見本院92年度自字第96號
    卷第11、12頁）；復參諸卷附由被告乙○○所提出之乙○○
    與丙○○於91年10月31日雙方所簽之協議書1 紙（見本院卷
    被告95年1 月10日所提出之刑事答辯狀），其第二點規定乙
    方（即被告）於89年1 月25日承購上開不動產計6,794,000
    元正，第三點規定甲方（即丙○○）以500,000 萬元還給乙
    方，雙方同意解除口頭買賣回復原狀，且被告乙○○於本院
    審理時亦自承：我原本打算向丙○○買房子，房子也有裝潢
    ，但因為沒有立契約書所以我不敢買，協議書上的簽名是我
    寫的沒錯，我有向丙○○拿回五十萬等語（見本院95年1 月
    10 日 審判筆錄），顯然被告乙○○與丙○○原就買賣上開
    不動產已達成口頭合意。
(四)證人丙○○於本院審理時證稱：89年1 月24日有陪同被告乙○○至陽信銀行北投分行辦理房屋貸款，因為被告乙○○想
    找利率低一點的貸款來代償內湖農會的貸款，原本是要貸款
    300 萬元，後來多貸200 萬元是因為被告乙○○想購買我在
    台北市○○○路公家新配售房屋，但頭期款要繳136 萬元，
    陽信銀行鄭先生評估後，認為可以用被告之三間房屋來貸款
    500 萬元，當時為了要先付房屋頭期款，我先向我的朋友周
    麗娥借150 萬元，88年12月28日寫借據給周麗娥，借據內容
    是我寫的，但是被告乙○○自己簽名，周麗娥於88年12月29
    日在士林分局前的圓環空地將一張士林農會面額1,364,997
    元的支票交給乙○○，多餘的現金也給乙○○，當時有我、
    乙○○、周麗娥、高小姐在場，乙○○拿到支票後交給我，
    我直接送到市政府去繳房屋頭期款，89年1 月25日有陪同被
    告到陽信銀行領錢，被告當天有進入陽信銀行內2 樓，取款
    條是被告自己簽名，200 萬元數字是我寫的，在場沒有看見
    大額收付、換鈔登記簿，這是銀行內部作業，被告將錢領走
    後，陽信銀行鄭先生有打電話來表示這筆錢弄錯，要扣錢還
    給鄭先生的太太，我與被告親自回去陽信銀行，被告將錢還
    給陽信銀行櫃檯小姐，因為之前向周麗娥借錢期限已到，貸
    款還沒下來，我拜託鄭先生先將150 萬元還給周麗娥，至於
    鄭先生向何人借錢我不知道，93年1 月31有與被告簽協議書
    ，因為被告乙○○跟我買房子，有些錢沒給我，乙○○想賣
    也賣不掉，被告乙○○就請他朋友賴代書出面處理等語（見
    本院95年1 月10日審判筆錄）。
(五)證人即本件貸款陽信銀行之放款承辦人鄭正停於本院另案調
    查時結證稱：本件貸款案，伊總共與自訴人見過3 次面，第
    1 次是看房子，第2 次是開戶時，第3 次是撥款時，且取款
    條是可以由客戶拿空白的出去銀行外面簽立，但是大額領款
    時所簽立之大額收付、換鈔登記簿係銀行內部依據洗錢防制
    法所設立之登記簿冊，不可能拿出去銀行外面簽立，此筆20
    0 萬元之金額中，有部分因為乙○○買房子急需要錢，於貸
    款核撥之前，要向伊個人短期調借150 萬元，所以伊先以伊
    配偶李雪美之名義，向陽信借款150 萬元，言明貸款核撥後
    ，由銀行直接扣抵償還，是本件貸款下來後，乃先扣抵150
    萬元，匯入李雪美於陽信之貸款帳戶，所以大額現金收付簿
    第二行，才會有一筆匯款李雪美之資料，又因為此部分是直
    接匯入銀行帳戶，並非將錢領出，所以並不需要乙○○簽名
    ，而可能係由銀行承辦人員自行書寫登記存款人乙○○之名
    字等語（見本院92年度自字第96號卷第117 至123 頁訊問筆
    錄參照）。
(六)證人周麗娥於本院另案調查時證述：被告乙○○確實由丙○○陪同於88年12月間，以購屋須頭期款為由，向其借款150
    萬元，部分係支票，部分係現金，借款地點是在士林分局門
    口對面，伊至士林農會領錢出來，在丙○○車子旁邊交錢給
    乙○○，有言明只借半個月等情，業據證人周麗娥於原審調
    查時證述明確（見本院92年度自字第96號卷第89至91頁訊問
    筆錄參照）。再觀諸卷附臺北市士林農會92年12月10日士農
    信字第920853號函附之周麗娥活期帳戶交易明細表所示，周
    麗娥於88年12月29日確係以開行庫票之方式支出1,367,997
    元，核其支出該筆1,367,997 元之日期即係在借款所載之借
    款日之翌日，且支票部分之金額為1,367,997 元，恰與被告
    乙○○於上開自訴案件自訴狀內所陳述之自備款1,367,997
    元完全一致，並與被告所提出之台北市政府公教住宅房地繳
    款單影本、士林區農會支票影本各1 份上之日期、金額相吻
    合（見被告於95年1 月10日所提出之刑事答辯狀所附書證）
    ，足徵證人周麗娥所證述之被告乙○○借款150 萬元之情確
    為真實。
(七)再者，臺灣高等法院將乙○○房屋貸款申請書暨約定書一件
     (其上以鉛筆標示之至乙○○字跡，為乙○○本人於本
    院陳稱係其親寫之字跡）及乙○○當庭書寫之字跡，編類為
    甲類，另將借據原本1 件 (其上以鉛筆標示之乙○○字跡
    ，編類為乙類）、本票1 件 (其上以鉛筆標示之、乙○○字跡，以上歸類為丙類)、 取款條1 件 (其上以鉛筆標示
    之乙○○字跡，以上歸類為丁類)、 大額現金收付、換鈔
    登記簿1 件 (其上以鉛筆標示之、乙○○字跡，以上歸
    類為戊類），函請法務部調查局鑑定被告乙○○所書寫之甲
    類字跡與乙、丙、丁、戊類文件之字跡是否相同，據復以：
    「一、乙、丙、丁、戊１類字跡均與甲類字跡筆劃特徵相同
    。二、戊２類字跡與甲類字跡筆劃特徵不同」等語，此有該
    局93年2 月6 日調科貳字第09300043500 號鑑定通知書一件
    在卷可稽，足徵被告乙○○向陽信銀行貸款之貸款文件，包
    含房屋貸款申請書暨約定書、本票、取款條、大額現金收付
    、換鈔登記簿右方第一欄、借據借款人欄下之「乙○○」簽
    名，均為被告乙○○親自書寫，顯然被告乙○○從頭至尾均
    有親自參與本件借款及貸款事宜。
(八)雖被告辯稱：陽信銀行取款條、大額現金收付簿均係伊於貸
    款核撥前1 日之89年1 月24日連同貸款契約、本票等預先簽
    立，且取款條只有簽名，金額等記載均係空白云云。然被告
    上開辯解核與證人鄭正停所證陽信銀行之領款作業方式不符
    ，已難採信；況且，依照常情，銀行辦理貸款程序，會先與
    貸款戶簽立貸款契約、開立貸款專戶，貸款核撥後，貸款戶
    要何時領款，如何運用款項，均委諸貸款戶之自由，殊無要
    貸款戶預先簽立取款條、大額現金收付簿之理。再者，被告
    乙○○前於本院自訴案件第1 次調查時，先自承前開陽信銀
    行取款條、大額現金收付簿第1 行欄位均係其所簽名者（見
    本院92年度自字第96號卷第57至58頁訊問筆錄參照），其後
    於該案件92年8 月19 日 調查時又翻異前詞，就前揭文件是
    否其簽名者，改稱：「不確定」、「不是伊所簽」、「沒有
    印象」、「看起來很像，但又好像不是」云云，足見被告乙○○所為供述，信用性顯有疑問。
(九)末查，本件被告乙○○貸款時間係89年1 月份，距提起上開
    自訴案件已逾3 年，而據被告於上開自訴案件調查時供陳：
    其係於貸款後2 個月，即89年3 月間發現存摺錢已被領走等
    語（見本院92年度自字第96號卷第57頁訊問筆錄參照），顯
    見被告乙○○早已知悉領款200 萬元之事，然觀諸卷附陽信
    銀行北投分行92年7 月17日陽信北投字第920114號函附之貸
    放與繳息往來帳卡明細所示 (見同上卷第83至85頁)， 被告
    乙○○自撥款日即89年1 月24日之翌月24日起依約繳付每月
    約39980 元之本息，至92年6 月17日止，繳息期間長達3 年
    餘，被告乙○○倘未收取該200 萬元之貸款，而係遭丙○○
    冒領，衡情豈有可能長期保持沈默不主張任何權利猶仍續繳
    本息之理，凡此更是大違常情。
(十)綜上所述，本件當可認定被告確實有於上開時地親自前往陽
    信銀行北投分行領取200 萬元貸款及向周麗娥借款150 萬元
    ，並簽立借據之事實。而此等事實經過既係被告乙○○所親
    為經歷，自亦了然於心，然其竟於92年5 月19日向本院提出
    之刑事自訴狀、92年9 月18日追加自訴狀內，隱匿上開親歷
    之事實，而虛偽指述「丙○○未經其同意，擅自偽造簽名，
    向陽信領取200 萬元，並偽造其簽名於向周麗娥借款150 萬
    元之借據上」等情，足徵被告明知其所訴事實為虛構，而仍
    向本院自訴丙○○涉犯詐欺及偽造文書罪行，被告顯有使丙○○受刑事處分之誣告故意甚明。被告乙○○上開所辯，應
    係畏罪卸責之詞，不足採信，事證明確，被告誣告犯行堪以
    認定。
二、按告訴人所訴事實不能證明其係屬實，在對於被訴人為不起
    訴處分確定者，固不能謂告訴人因此即應負誣告罪責，然此
    必以告訴人有出於誤會或懷疑被訴人有此事實，或對其事實
    誇大其詞而為申告之情形，始足以當之，若告訴人以自己親
    歷被害事實，堅指被訴人有犯罪行為，指名向該管公務員誣
    告，經不起訴處分，認被訴人無此犯罪事實者，即不能謂告
    訴人不應負誣告罪責（最高法院33年上字第184 號判例參照
    ）。本件被告乙○○以其自己親歷之事實，堅指證人丙○○
    涉有偽造文書、詐欺之行為，即無解於誣告罪責之成立。核
    被告乙○○所為，均係犯刑法第169 第1 項之誣告罪。爰審
    酌被告與證人丙○○為表兄弟關係，雙方因購屋糾紛而有嫌
    隙，竟誣告丙○○有偽造文書、詐欺犯行，妨害國家司法權
    之行使，及對被害人刑事訟累之損害，與犯後猶飾詞否認犯
    罪之態度等一切情狀，量處有期徒刑4 月。又查，被告乙○○前未曾受有期徒刑以上刑之宣告，有臺灣高等法院被告前
    案紀錄表1 紙在卷可參，考量被告年事已高，且本件購屋糾
    紛被告實際上確實受有金錢損失，事後並已獲得丙○○之寬
    恕諒解（見本院95年1 月10日審判筆錄），其經此偵審程序
    及科刑之教訓，應能知所惕勵，當無再犯之虞，本院因認對
    其所宣告之刑以暫不執行為適當，爰併諭知緩刑2 年，以啟
    自新。
貳、無罪部分：
一、公訴意旨略以：被告乙○○與被告甲○○係鄰居關係，被告
    乙○○向丙○○購買臺北市○○○路房屋乙事，彼此發生糾
    紛，且乙○○嗣後僅拿回新臺幣（下同）五十萬元而心生不
    滿（頭期款為一百三十萬元），詎彼等共同意圖使丙○○受
    刑事處分，明知丙○○在乙○○向陽信銀行北投分行辦理貸
    款手續期間，並無偽造署押，且私自領取二百萬元（其中一
    百五十萬元匯入林雪美帳戶內），竟於九十二年五月十九日
    向臺灣士林地方法院（以下簡稱士林地院）遞狀自訴誣指丙○○偽造文書、詐欺等罪名，並由甲○○作為訴訟代理人，
    全程出庭應答，嗣經士林地院、臺灣高等法院及最高法院查
    明真相，判決丙○○無罪確定，因認被告甲○○涉有刑法第
    169 條第1 項之誣告罪嫌。
二、按犯罪事實應依證據認定之，無證據不得認定犯罪事實，又
    不能證明被告犯罪者，應諭知無罪之判決，刑事訴訟法第15
    4 條第2 項、第301 條第1 項分別定有明文。次按認定不利
    於被告之事實，須依積極證據，苟積極證據不足為不利於被
    告事實之認定時，即應為有利於被告之認定，更不必有何有
    利之證據（最高法院30年度上字第816 號判例參考）。再按
    誣告罪之成立，以告訴人所訴被訴人之事實必須完全出於虛
    構為要件，若有出於誤會或懷疑有此事實而為申告，以致不
    能證明其所訴之事實為真實，縱被訴人不負刑責，而告訴人
    本缺乏誣告之故意，亦難成立誣告罪名。另按誣告罪之成立
    ，以意圖他人受刑事處分虛構事實而向該管公務員申告為其
    要件，故其所訴事實，雖不能證明係屬實在，而在積極方面
    尚無證據證明其確係故意虛構者，仍不能遽以誣告罪論處。
    最高法院分別著有44年臺上字第892 號、46年臺上字第927
    號判例可資佐參。是所謂虛構事實，係指明知無此事實，而
    故意捏造而言，若出於誤信、誤解、誤認或懷疑有此事實，
    或對於其事實誇大其詞，其目的在求判明是非曲直，均不得
    謂為誣告。
三、公訴人認被告甲○○涉有刑法誣告罪嫌，無非係以：被告乙○○自訴證人丙○○偽造乙○○署押，且領走款項之事實，
    業經法院判處無罪確定，且甲○○為上開案件之自訴代理人
    ，被告乙○○遞狀誣指證人丙○○犯罪之事實，均由被告甲○○代為撰寫自訴狀，並代理出庭陳述事實，被告甲○○對
    於上開貸款、借款之事實，應知之甚詳，被告甲○○與被告
    乙○○二人間有誣告犯意聯絡，執為論據。
四、訊據被告甲○○堅決否認有何誣告犯行辯稱：其與乙○○係
    鄰居關係，因乙○○不識字向其求助，表示被騙錢，請伊幫
    他理出真相，自訴狀所載之內容都是依據乙○○口述，所有
    的事實都是聽乙○○說的，伊並無誣告之故意等語。經查：
(一)被告甲○○受被告乙○○委任，於本院92年度自字第96號案
    件調查審理期間擔任自訴代理人，全程出庭應訊，並代為撰
    寫自訴狀等情，業據被告甲○○於本院審理時供陳明確，有
    刑事委任書1 份及本院92年度自字第96號案件歷次訊問、審
    判筆錄在卷可稽，是甲○○為上揭自訴案件之自訴代理人乙
    節，固可認定。
(二)惟被告甲○○與乙○○確實為鄰居關係，此有被告2 人之戶
    籍資料及被告二人之訊問筆錄在卷可稽，而被告甲○○辯稱
    因乙○○不識字向其求助，伊才代為撰狀等語，與證人丙○○於本院審理時證稱：因為乙○○不識字，所以很多事情都
    會找我談等語之情節相符，且被告甲○○與上開自訴事實無
    任何關係，並非自訴事實之利害關係人，被告乙○○並於另
    案臺灣高等法院調查時供稱：是我說要告丙○○，他幫我忙
    寫狀子等語（見臺灣高等法院92年度上訴字第4257號卷第96
    頁），足見被告甲○○代為撰狀、出庭應訊，應係單純受被
    告乙○○委託而為上開訴訟行為。
(三)再者，本件借款、貸款及領款之經過被告甲○○並無實際參
    與，前揭自訴案件中自訴狀是乙○○拜託被告甲○○所撰寫
    ，撰寫之內容均是依據乙○○所述，並非被告甲○○自行杜
    撰等情，業據被告乙○○於本院訊問時陳述明確（見本院94
    年4 月19日準備程序筆錄），被告甲○○既係經由乙○○口
    述得知被詐欺之經過，且依乙○○所告知之內容代為撰寫自
    訴狀自訴丙○○犯罪，並提出存摺明細、取款條、大額收付
    登記簿、貸款謄本、協議書等書證為憑，足見其主觀上尚非
    出於故意之虛構或捏造事實欲入人罪，上開自訴事實經法院
    調查後雖非真實，然依前揭說明，因其缺乏誣告之故意，即
    難以誣告罪相繩，應認被告所辯尚屬可採。此外，復查無其
    他積極證據足資證明本件被告甲○○與被告乙○○間確有誣
    告之犯意聯絡，自屬不能證明其犯罪，揆諸前開法條及判例
    之意旨，爰為無罪判決之諭知。
據上論斷，應依刑事訴訟法第299 條第1 項前段、第301 條第1
項、刑法第169 條第1 項、第74條第1款，判決如主文。
本案經檢察官鄭嘉欣到庭執行職務。
中    華    民    國    95    年    1     月    24    日
                  刑事第三庭審判長法  官  洪英花
                                  法  官  周群翔
                                  法  官  汪梅芬
以上正本證明與原本無異。
如不服本判決，應於判決送達後10日內，向本院提出上訴狀。
                                  書記官  林旻弘
中    華    民    國    95    年    1     月    24    日
論罪法條：
刑法第169 條 (誣告罪)
意圖他人受刑事或懲戒處分，向該管公務員誣告者，處七年以下
有期徒刑。


司法院資訊處製作；財團法人民間司法改革基金會備份。
